【裁判字號】    92,勞再易,13
【裁判日期】    921217
【裁判案由】    給付離職金
【裁判全文】
臺灣高等法院民事裁定  九十二年度勞再易字第一三號
    再審原告    遠雄人壽保險事業股份有限公司
    法定代理人  趙藤雄
    訴訟代理人  黃訓章  律師
    再審被告    甲○○
右當事人間給付離職金事件，再審原告對於中華民國九十二年九月九日本院九十一年
度勞上易字第四五號確定判決，提起再審之訴，本院裁定如左：
      主      文
再審之訴駁回。
再審訴訟費用由再審原告負擔。
      理      由
一、再審意旨略以：(一)依論理法則及經驗法則，再審原告如欲解決與再審被告及同類
    情形之員工將來可能之紛爭，理應一次解決所有紛爭，殊無僅要求再審被告放棄
    年度酬金、辦公費津貼，卻不要求再審被告放棄向後發生之可能請領退職金之權
    利，故依系爭八十七年十月十四日之聲明書，就「‧‧‧立書人同意放棄原任聘
    合約書之其他所有請求」之文義，應解釋為再審被告所放棄之範圍，係原任聘合
    約書所載，除再審被告已領取退職金外之其他所有權利，始符合當事人之真意；
    然原確定判決卻違背當事人真意，曲解為再審被告並未放棄嗣後其他尚未確定之
    退職金，顯然違反最高法院十九年上字第二八號、十九年上字第五八號、十九年
    上字第四五三號、三十九年台上字第一○五三號判例意旨，亦違背兩造「一次解
    決紛擾」和解目的，亦不符民法第七百三十七條、最高法院十九年上字第一九六
    四號判例意旨，依大法官會議解釋第一一七七號解釋意旨即有民事訴訟法第四百
    九十六條第一項第一款之再審理由。(二)再審原告曾於前審提出「國泰人壽管理規
    則第九十八條」證據，該證據對於再審原告為何願意先行給付不符合退職條件之
    系爭退職金，及再審被告願以此為條件，放棄系爭任聘人員合約書之其他請求，
    自屬重要，足以影響原判決結果，原審漏未審酌，自有民事訴訟法第四百九十七
    條之再審事由，爰依法對原確定判決提起再審之訴云云。
二、按民事訴訟法第四百九十六條第一項第一款所謂適用法規顯有錯誤，應以事實審
    法院於確定事實或就所確定之事實而為法律上判斷，有違背法規或現存判例解釋
    者為限；至認定事實錯誤、調查證據欠週、取捨證據失當，或判決不備理由，及
    事實審法院依其職權所為契約之解釋，縱有未當，均與適用法規顯有錯誤之情形
    有間，不得據以提起再審之訴（最高法院五十七年台上字第一０九一號判例及七
    十八年度台再字第二六號、七十八年度台再字第一三一號、八十年度台再字第六
    四號、八十七年度台上字第一九三六號判決參照）。又提起再審之訴之目的，在
    請求廢棄不利於己之確定判決，代以利己之判決，以保護當事人之利益，是以確
    定判決所適用法規，如非顯然有與正當準則不符之情形，致顯然影響裁判者，則
    當事人不得提起再審之訴予以廢棄，而代以利己之判決，應認無提起再審之訴之
    利益。經查原審確定判決斟酌全辯論意旨及調查證據之結果，依自由心證判斷事
    實之真偽，為有利再審被告之解釋，揆諸前揭說明，於法即無不合，本件再審原
    告於上開再審意旨(一)部分，僅屬指摘事實審法院依其職權所為契約之解釋及就上
    開判決事實之重申，此純屬事實審法院取捨證據、認定事實之職權行使範圍，自
    難認其再審之訴為合法。
三、次按民事訴訟法第四百九十七條所謂足以影響於判決之重要證物漏未斟酌，係指
    足以影響判決基礎之重要證物，雖在前訴訟程序業已提出，然未經確定判決加以
    斟酌者而言，若於判決理由項下說明無調查之必要，或縱經斟酌亦不足影響判決
    基礎之意見，即與漏未斟酌有間，不得據為本條所定之再審理由。經查，本件再
    審原告主張「國泰人壽管理規則第九十八條」對於再審原告為何願意先行給付不
    符合退職條件之系爭退職金，及再審被告願以此為條件，放棄系爭任聘人員合約
    書之其他請求，自屬重要，足以影響原判決結果云云，然究其指摘目的，不外為
    證明「再審被告領取該筆退職金當時，均未符合領取退職金之條件」，有再審狀
    可憑（見本院卷第四頁），惟觀諸原確定判決事實及理由欄第五段第(三)點，已依
    兩造任聘人員合約書第六條及第九條、中興人壽保險股份有限公司任聘人員合約
    書、國泰人壽人事管理規則第一百二十五條、系爭任聘人員合約書第十一條之附
    件等證據，認定再審被告符合領取退職金之條件，則上開證據縱經斟酌亦不足影
    響判決基礎，不足認其再審之訴為合法；況原確定判決理由亦給末頁已說明「兩
    造其餘攻擊防禦方法及所提之證據，核與判決結果無影響」，要與漏未斟酌有間
    甚明，揆諸前揭說明，顯難認其再審之訴為合法，自應駁回之。
四、據上論結，本件再審之訴為不合法，爰依法裁定如主文。
中      華      民      國    九十二    年     十二     月     十七     日
                                民事第二庭
                                    審判長法  官  許  正  順
                                          法  官  陳  邦  豪
                                          法  官  魏  麗  娟
右正本係照原本作成。
不得抗告。
中      華      民      國    九十二    年     十二     月     十九     日
                                          書記官  曾  瓊  安


司法院資訊處製作；財團法人民間司法改革基金會備份。
